【裁判字號】    98,上易,948
【裁判日期】    980513
【裁判案由】    妨害名譽
【裁判全文】
臺灣高等法院刑事判決                 98年度上易字第948號
上  訴  人  臺灣臺北地方法院檢察署檢察官
上  訴  人
即  被  告  丙○○
            乙○○
上列上訴人因妨害名譽案件，不服臺灣臺北地方法院98年度易字
第220號，中華民國98年2月27日第一審判決（起訴案號：臺灣臺
北地方法院檢察署97年度偵字第23441號），提起上訴，本院判
決如下：
    主  文
上訴駁回。
    事實及理由
一、本案經本院審理結果，認第一審判決被告丙○○、乙○○父
    子均犯刑法第309條第1項公然侮辱罪，分別判處拘役10日及
    15日，如易科罰金，以新台幣1000元折算1 日。其認事用法
    及量刑，均無不當，應予維持，並引用第一審判決書記載之
    事實、證據及理由（如附件）。被告此部分犯罪事實，事證
    已明。上訴人即被告仍執前詞，而指摘原判決不當，為無理
    由，應予駁回。又刑之量定及緩刑之宣告，係實體法上賦予
    法院得為自由裁量之事項，倘其未有逾越法律所規定之範圍
    ，或濫用其權限，即不得任意指摘為違法（見最高法院75年
    台上字第7033號判例要旨），本案原審酌量被告2 人犯罪之
    情狀及未與告訴人達成和解等情，未為緩刑之宣告，尚無逾
    越法律規定，而有濫用權限之情，揆諸前揭說明，被告上訴
    請求宣告緩刑，亦無所據，一併駁回。
二、檢察官上訴意旨另以：告訴人甲○○於事發過程中，除合理
    爭辯外，並無叫囂刺激被告之言語，僅請求賠償原廠修復毀
    損，無其他求償之顧慮與用心（請見告訴人98年3 月30日刑
    事上訴理由狀所提錄音譯文證據），卻反遭被告辱罵，是被
    告犯行並非一時衝動之舉，原審以被告「一時氣憤」致生本
    案公然侮辱情事，未予考量一般社會大眾之感受，尚有未合
    。又被告乙○○辯稱其係持竹掃把自衛，然錄音當中（第31
    分53秒至13分58秒）所有碰撞聲響應為木棒所造成，故被告
    乙○○應係觸犯刑法第309條第2項之強暴公然侮辱罪。而被
    告於原審審理時，雖稱願和解，但仍未向告訴人道歉悔過，
    以上各情，原審未予斟酌審認，尚有未洽。
三、按認定不利於被告之事實，須依積極證據，茍積極之證據本
    身存有瑕疵而不足為不利於被告事實之認定，即應為有利於
    被告之認定，更不必有何有利之證據，而此用以證明犯罪事
    實之證據，猶須於通常一般人均不至於有所懷疑，堪予確信
    其已臻真實者，始得據以為有罪之認定，倘其證明尚未達到
    此一程度，而有合理性之懷疑存在，致使無從為有罪之確信
    時，即應為無罪之判決，此有最高法院82年度臺上字第 163
    號判決、76年度臺上字第4986號、30年度上字第 816號等判
    例意旨可資參照；又92年臺上字第 128號判例謂：「刑事訴
    訟法第161條已於91年2月8日修正公布，修正後同條第1項規
    定：檢察官就被告犯罪事實，應負舉證責任，並指出證明之
    方法。因此，檢察官對於起訴之犯罪事實，應負提出證據及
    說服之實質舉證責任。倘其所提出之證據，不足為被告有罪
    之積極證明，或其闡明之證明方法，無從說服法官以形成被
    告有罪之心證，基於無罪推定之原則，自應為被告無罪判決
    之諭知。」洵屬的論，可供參考。本案公訴人徒憑告訴人主
    張，於上訴理由中指摘原起訴檢察官及原審到庭論告檢察官
    所未主張之事實，認被告乙○○涉犯刑法第309條第2項之強
    暴公然侮辱罪之犯行，而其所憑即為告訴人所提現場錄音之
    碰撞聲，但此既為被告乙○○所否認，則僅憑錄音帶內之聲
    響，自難據為被告不利之認定，此外復查無其他積極之證據
    ，足資證明被告有上訴所指以木棒敲擊以遂行公然侮辱之犯
    行，則被告既無上訴所指前開犯行，原審未予以變更起訴法
    條，仍論以刑法第309條第1項之公然侮辱罪，應屬的論，上
    訴意旨任意指摘，洵屬無據。又原判決已說明量處被告徒刑
    之理由，既未逾越法定刑度，又無濫用量刑權限之情形，即
    不得遽指為違法。上訴人即檢察官循告訴人之請求提起上訴
    ，泛指原判決有前揭之不當及違誤，本院認為亦無理由，應
    予駁回。
據上論斷，應依刑事訴訟法第373條、第368條，判決如主文。
本案經檢察官沈世箴到庭執行職務。
中    華    民    國    98    年    5    月    13    日
            刑事第八庭    審判長法  官  鄭文肅
                                法  官  蔡光治
                                法  官  劉嶽承
以上正本證明與原本無異。
不得上訴。
                                書記官  何仁崴
中    華    民    國    98    年    5    月    13    日
附件:
臺灣臺北地方法院刑事判決               98年度易字第220號
公  訴  人  臺灣臺北地方法院檢察署檢察官
被      告  丙○○
            乙○○
上列被告等因妨害名譽案件，經檢察官提起公訴（97年度偵字第
23441號），本院判決如下：
    主  文
丙○○公然侮辱人，處拘役拾日，如易科罰金，以新台幣壹仟元
折算壹日。
乙○○公然侮辱人，處拘役拾伍日，如易科罰金，以新台幣壹仟
元折算壹日。
    事  實
一、丙○○、乙○○為父子，共同在渠等位於臺北市○○區○○
    街48號之住處經營「新泰電器行」。緣乙○○於民國97年9
    月16日某時許，受甲○○之委託，前往甲○○位於臺北市○○區○○街79之1號4樓之住處安裝冷氣插座，迨同年9 月22
    日21時許，甲○○復前往新泰電器行，向丙○○抱怨乙○○
    前於其住處安裝上開插座時，未經其同意即擅自將該冷氣機
    之插頭接地線針腳折斷，而向丙○○要求支付其另請三洋冷
    氣原廠維修站人員更換電源線之費用，2 人因而在該電器行
    門口發生口角，詎丙○○竟當場基於公然侮辱之犯意，於當
    時不特定多數人得共見共聞之情況下，以「以後我看到你，
    你就是1 個『爛咖』！」等語辱罵甲○○，而貶損甲○○之
    人格及社會評價，嗣乙○○自外返回，見丙○○與甲○○發
    生爭執，亦基於公然侮辱之犯意，憤而當場接續以「你囂張
    什麼東西，我『靠』你啦！」、「你『雞歪』什麼東西啊！
    」、「『幹』！你看我爸好欺負是不是！」、「『你媽老師
    咧』！有本事針對我啦！看要怎樣啦！」、「你是『智障』
    聽不懂喔！」、「你對我爸『雞巴』什麼東西啊！」等語辱
    罵甲○○，而貶損甲○○之人格及社會評價。
二、案經被害人甲○○訴由臺北市警察局大安分局報告臺灣臺北
    地方法院檢察署檢察官偵查起訴。
    理  由
一、上開事實，業據被告丙○○、乙○○於本院審理時坦承無訛
    ，核與證人即告訴人甲○○於警詢、檢察官偵訊時之指訴互
    核一致，復有告訴人提出之錄音光碟1 片及檢察事務官97年
    12月16日勘驗筆錄（惟勘驗筆錄內所載告訴人「林御中（下
    稱林）及以下「林：」之部分，應更正為「甲○○（下稱陳
    ）及「陳：」）1紙在卷可按，足見被告2人之自白確與事實
    相符，事證明確，被告2人犯行洵堪認定。
二、被告2人於上開時、地，分別以上開言詞辱罵告訴人，核其2
    人所為，各犯刑法第309條第1項之公然侮辱罪。又被告乙○○雖以上開各詞辱罵告訴人，然其係基於單一之犯意，於同
    一時、地密接為之，應認係一行為之接續為之，尚難予以分
    割而認為係數行為，應論以包括一罪。另被告2 人在上開時
    、地，分別以事實欄所在之言詞辱罵告訴人，惟查無積極證
    據足以證明被告2 人間有何犯意之聯絡及行為之分擔，爰不
    以共同正犯論處，附此敘明。
三、爰審酌被告2人未曾受有期徒刑以上刑之宣告，有被告2人之
    臺灣高等法院被告前案紀錄表各1 紙在卷可按，渠等素行良
    好，偶因與告訴人間之交易糾紛，基於一時氣憤，致生本件
    公然侮辱情事，然被告2 人業已坦承犯行，但尚未與告訴人
    等和解等一切情狀，分別量處如主文所示之刑，並均諭知易
    科罰金之折算標準，以示懲儆。
據上論斷，依刑事訴訟法第299條第1項前段、刑法第309條第1項
、第41條第1項前段，刑法施行法第1條之1，判決如主文。
本案經檢察官郭昭吟到庭執行職務
中    華    民    國    98    年    2     月    27    日
                  刑事第十八庭  法  官  彭慶文
上正本證明與原本無異。
如不服本判決應於收受送達後10日內向本院提出上訴書狀，並應
敘述具體理由；其未敘述上訴理由者，應於上訴期間屆滿後20日
內向本院補提理由書（均須按他造當事人之人數附繕本）「切勿
逕送上級法院」。告訴人或被害人如對於本判決不服者，應具備
理由請求檢察官上訴，其上訴期間之計算係以檢察官收受判決正
本之日期為準。
                                書記官  陳怡君
中    華    民    國    98    年    2     月    27    日
附錄法條：
中華民國刑法第309條
（公然侮辱罪）
公然侮辱人者，處拘役或 3 百元以下罰金。
以強暴犯前項之罪者，處1年以下有期徒刑、拘役或5百元以下罰
金。


司法院資訊處製作；財團法人民間司法改革基金會備份。
